臺灣臺中地方法院刑事判決　　　　　　　　　　　　　九十三年度易字第九七號
　　公　訴　人　臺灣臺中地方法院檢察署檢察官
　　被　　　告　甲○○
右列被告因違反建築法案件，經檢察官聲請簡易判決處刑（九十三年度偵緝字第二九
六號），本院臺中簡易庭認為不宜適用簡易程序，移由刑事庭改依通常程序審理，判
決如左：
    主  文
甲○○無罪。
    理  由
一、公訴意旨略以：被告甲○○為台中市○○路十五之三號一至三樓「情人茶坊」之
    負責人，未經主管機關即台中市政府核准，領得變更使用執照，即擅自將上址變
    更作為茶坊使用，而於民國八十九年十月三日經台中市政府工務局勒令停止供水
    、供電使用；詎被告不從制止，自九十年十二月底開始私自接水、電，繼續使用
    上開建築物，至九十二年三月四日為台中市政府工務局前往復查時，查獲仍在營
    業；因認被告涉有違反建築法第九十四條之一之依建築法規定停止供水、供電之
    建築物，未經許可擅自接水、接電使用之罪嫌。
二、按犯罪事實應依證據認定之，無證據不得認定犯罪事實；又不能證明被告犯罪者
    ，應諭知無罪之判決，刑事訴訟法第一百五十四條第二項、第三百零一條第一項
    分別定有明文。次按認定不利於被告之事實，須依積極證據，苟積極證據不足為
    不利於被告事實之認定時，即應為有利於被告之認定，更不必有何有利之證據；
    且認定犯罪事實所憑之證據，雖不以直接證據為限，間接證據亦包括在內，然而
    無論直接或間接證據，其為訴訟上之證明，須於通常一般人均不致有所懷疑，而
    得確信為真實之程度者，始得據為有罪之認定；以上各有最高法院三十年上字第
    八一六號、七十六年台上字第四九八六號等判例意旨可資參酌。末按建築法第九
    十四條之一規定：「依本法規定停止供水或供電之建築物，非經直轄市、縣（市
    ）（局）主管建築機關審查許可，不得擅自接水、接電或使用；未經許可擅自接
    水、接電或使用者，處一年以下有期徒刑、拘役或科或併科新台幣三十萬元以下
    罰金。」，故須行為人明知建築物業經依建築法規定停止供水、供電，而有未經
    許可擅自接水、接電使用之行為時，始足當之。
三、公訴意旨指稱被告甲○○涉有違反建築法第九十四條之一之罪嫌，無非係以：被
    告坦承為前址「情人茶坊」之負責人，又依證人即該茶坊之員工林芬玲之證詞可
    證該茶坊至九十二年三月四日台中巿政府工務局前往複查時仍在營業中，及台中
    巿政府移送函、「台中巿建築物公共安全之構造及設備檢（複）查紀錄表」、「
    台中巿政府工務局建築法案件處分書」、「台中巿政府執行院頒『維護公共安全
    方案』評定違規商號停止供水供電，拆除記錄表」等證據方法為憑。惟被告經本
    院訊問後，堅決否認違反前開罪嫌，辯稱：他於九十年二月以前均在國外擔任廚
    師之工作，與前開建築物毫無關聯，根本不知此處已遭依建築法之規定停止供水
    、供電；且至九十一年十二月間他始擔任「情人茶坊」之負責人，當初頂讓此處
    營業時，已有水、電可用，並非他至此處營業時才自行接設水、電使用等語。本
    院查：
    (一)依公訴人前開所提出之林芬玲證詞暨其餘複查紀錄表等各項證據方法，固足認
      定該處建築物業於八十九年十月三日經台中市政府工務局勒令停止供水、供電
      使用，及由被告擔任負責人之「情人茶坊」於九十二年三月四日經台中巿政府
      工務局複查時，確在營業中等事實。
    (二)惟被告於八十六年十一月二十六日出境前往新加坡，至九十年二月二十八日始
      再從新加坡入境之事實，有內政部警政署入出境管理局九十三年六月十八日境
      信英字第０九三一０二六九六三０號函附被告之出入境查詢資料一件附卷可稽
      ，故被告辯解他對於此處建築物曾於八十九年十月三日經主管機關勒令停止供
      水、供電使用乙節毫無所悉，即有可能。
    (三)復參台中巿政府以九十三年六月二十三日府工管字第０九三００九八九０二號
      函覆本院有關前開建物之所有檢查紀錄、處分書等資料，可知該處建物自八十
      九年十月三日經主管機關執行停止供水、供電之處分後，主管機關又於九十年
      八月二日、同年十月十五日兩度至此查得「呂松德」利用該建物經營「東京情
      人休閒茶藝館」，復於九十一年八月十五日查知改由「匡季禎」在此經營「東
      京情人休閒茶藝館」，嗣於九十二年二月二十日、同年三月四日始查獲被告經
      營「情人茶坊」。從上述事實不僅更可認定被告辯解不知該建物於八十九年十
      月三日遭勒令停止供水、供電使用等語，確實相當可能；且本件於停止供水、
      供電後，未經許可擅自接水、接電使用者，顯可疑並非被告所為。
四、綜合前述，該處建物固曾於八十九年十月三日經主管機關勒令停止供水、供電使
    用，但既有相當之證據足使人懷疑被告可能不知此事，且應非擅自接水、接電使
    用之人；即應基於罪疑唯輕，諭知被告無罪之判決。
據上論斷，應依刑事訴訟法第四百五十二條、第三百零一條第一項，判決如主文。
中      華      民      國      九十三      年      八    月    二十    日
                                        審判長法  官  吳進發
                  法  官  唐敏寶
                                              法  官  莊深淵
右正本證明與原本無異。
如不服本判決，應於送達後十日內向本院提出上訴狀 （須附繕本） ，上訴於台灣高
等法院台中分院。
                                              書記官
中      華      民      國      九十三      年      八    月    二十    日
